【裁判字號】    89,自,102
【裁判日期】    900302
【裁判案由】    竊佔
【裁判全文】
臺灣基隆地方法院刑事判決                          八十九年度自字第一Ｏ二號
    自  訴  人  甲○○
    被      告  乙○○
右列被告因竊佔案件，經自訴人提起自訴，本院判決如左：
    主  文
乙○○無罪。
    理  由
一、自訴意旨略以：被告乙○○係張朝牛之子，緣台北縣貢寮鄉○○段貢寮小段第一
    八六、一八六之一、一八六之二地號土地，原係張朝牛、張肇基及張長興、方張
    仔（即張仔）分別共有，持分各為三分之一（張長興、方張仔共有三分之
    一），並各自分管上述土地。張朝牛、張肇基二人於民國五十三年一月二十四日
    ，將彼等所有之應有部分出售予自訴人甲○○之父林燦榮。乙○○明知上開土地
    早經張朝牛將其共有之三分之一土地，交給張肇基分管，竟意圖為自己不法所有
    ，將其名下所有尚未辦理過戶之土地出售予知情之林重治，而侵害自訴人之權益
    （自訴狀原起訴被告係竊佔自訴人之土地，嗣於本院審理時，改稱被告係侵占自
    訴人之土地），爰依法提起自訴，以懲不法。
二、按犯罪事實應依證據認定之，無證據不得推定其犯罪事實；又不能證明被告犯罪
    者，應諭知無罪之判決，刑事訴訟法第一百五十四條、第三百零一條第一項分別
    定有明文。訊據被告乙○○堅決否認有何竊佔或侵占犯行，辯稱：渠係土地之分
    別共有人，伊從未同意將土地所有權之應有部分出賣予自訴人，亦未侵占或竊佔
    自訴人之土地等語。
三、經查：自訴人雖指稱坐落台北縣貢寮鄉○○段貢寮小段第一八六地號土地，原係
    被告之父張朝牛，於五十三年一月二十四日，將其共有權三分之一出售予自訴人
    之父林燦榮，並舉杜賣證書二紙為證，然此為被告所否認。查自訴人所提出之杜
    賣證書，載明買賣標的係坐落同地段二四四之一地號土地，分別記載出賣人張長
    興、張仔將共有權各六分之一，張奎峰、張民雄將共有權各三分之一（另一出
    賣人林張玉鳳則未記載共有權若干）出售予林燦榮，該為買賣標的之土地，與自
    訴人所指本件被告侵占之土地並無關連。另依卷附土地登記謄本所載，上開第一
    八六地號土地，原係張肇基、張仔、張朝牛及張長興所共有，持分分別為三十
    分之十、三十分之五、三十分之十、三十分之五。嗣該土地於七十九年十一月五
    日，因分割而增加第一八六之一、一八六之二地號，並於八十年四月二十五日完
    成登記。而被告於六十二年一月四日因繼承取得張朝牛所有持分，並於六十四年
    十月二十八日完成登記。被告復於八十四年九月二十一日將其所有上開一八六之
    二地號土地持分三分之一出售予林重治，並於八十五年二月九日完成登記。被告
    既係處分自己對於土地所有權之應有部分，即無侵害自訴人權利可言。
四、另自訴人曾以乙○○為被告，於本院提起土地優先承買權之訴，主張被告將上開
    土地出售予林重治，伊應有優先承買權，嗣經本院瑞芳簡易庭以八十八年度瑞簡
    字第三五號判決駁回其訴，再經本院合議庭以八十九年度簡上字第十號駁回其上
    訴確定，有前述民事判決書二紙、確定證明書一紙在卷足憑。如自訴人主張前述
    土地為其所有，被告對該土地並無權利，何以自訴人仍願向被告買受該土地，並
    主張有優先承買權？足證自訴人指述之詞並非真實，而被告所為未侵占或竊佔自
    訴人土地之辯詞為可信。
五、綜據上述，被告將其所有土地應有部分出售予他人，並非侵占或竊佔行為，所辯
    並非子虛，此外，復查無其他積極證據足資證明被告有何自訴人所指之侵占或竊
    佔犯行，其既不能證明被告犯罪，揆諸前揭說明，自應為被告無罪之判決。
據上論斷，應依刑事訴訟法第三百四十三條、第三百零一條第一項，判決如主文。
中    華    民    國      九十      年      三       月       二        日
                                      臺灣基隆地方法院刑事第三庭
                                              法  官  陳  培  仁
右正本證明與原本無異。
對於本件判決如有不服，應於收受送達後十日內，向本院提出上訴書狀，上訴於臺灣
高等法院，並按他造當事人之人數附具繕本。
                                              書記官  施  鴻  均
中    華    民    國      九十      年      三       月       六        日


司法院資訊處製作；財團法人民間司法改革基金會備份。
